# 上市公司监管指引

提问人：zhongzhao433 时间：2012-04-01 12:45:02
二、相关上市公司不得采用资本公积金转增股本同时缩股以弥补公司亏损的方式规避上述法律规定。 这条不理解？

回答人：chenyiwei
回复 zhongzhao433 的帖子
以前股权分置改革时期，有些ST类的上市公司用过这种手段，即先把资本公积金转增股本，再减少股本补亏（借：股本，贷：未分配利润），从而在短期内恢复利润分配能力。也获得了律师的法律意见书，但这种方式是否合法，在法律界和实务界一直存在争议。
从会计角度而言，一般认为这种减资，股东不取走任何净资产（零对价减资），按照《企业会计准则第 37 号——金融工具列报》第十一条关于“回购自身权益工具支付的对价和交易费用，应当减少所有者权益”的规定，应当把减少的股本转为资本公积金，而不是转入留存收益。
现在《上市公司监管指引第 1 号——上市公司实施重大资产重组后存在未弥补亏损情形的监管要求》的这一规定，我理解其核心出发点是降低“借壳上市”这一方式的吸引力，降低“壳资源”的价值。因为决定上市公司利润分配能力的最根本指标还是其个别报表层面的未分配利润。根据财会便[2009]17号文的规定，被借壳的上市公司的个别报表是依据“法人主体延续原则”确定其会计主体的，这样，被借壳的原上市公司在历史上累积的巨额亏损是由重组后的上市公司（与原上市公司为同一法人）承继下来的，这样就会导致该上市公司在一段较长时间内不具有向其股东分配股利的能力，直到历史上的未分配利润红字被重组后置入资产的盈利完全弥补为止。而根据《上市公司证券发行管理办法》（证监会令第 30 号）和《关于修改上市公司现金分红若干规定的决定》（证监会令第 57 号）规定，公开发行证券的基本条件之一是“最近三年以现金方式累计分配的利润不少于最近三年实现的年均可分配利润的百分之三十”，这些规定综合作用的结果，就会导致重组完成后的上市公司在未来可能是一段相当长的时间内无法实现公开融资，只能进行非公开增发。在此情况下，监管层重申“相关上市公司不得采用资本公积金转增股本同时缩股以弥补公司亏损的方式规避上述法律规定”，堵死了通过变相的“资本公积补亏”快速恢复利润分配能力的通道，上市公司只能通过其重组后的经营积累逐步弥补亏损，除非重组置入资产的盈利能力非常强，否则这一漫长的等待期将成为在作出“走正常IPO途径还是借壳”这一决策时不得不考虑的重要因素。